臺灣板橋地方法院刑事判決　　　　　　　96年度訴字第3074號
公　訴　人　臺灣板橋地方法院檢察署檢察官
被　　　告　乙○○
　　　　　　丁○○
上列被告等因偽造文書等案件，經檢察官提起公訴（96年度偵字
第14242 號），被告2 人於準備程序進行中，就被訴事實為有罪
之陳述，本院告知簡式審判程序之旨，聽取當事人意見後，裁定
由受命法官獨任依簡式審判程序審理，茲判決如下：
    主  文
乙○○犯侵占遺失物罪，處罰金新臺幣肆仟元，如易服勞役，以
新臺幣壹仟元折算壹日，減為罰金新臺幣貳仟元，如易服勞役，
以新臺幣壹仟元折算壹日；又共同犯如附表所示之罪，均累犯，
各處及減為如附表所示之刑，應執行有期徒刑陸月，如易科罰金
，以新臺幣壹仟元折算壹日，如附表「應沒收之物」欄所示之物
均沒收。
丁○○共同犯如附表所示之罪，均累犯，各處及減為如附表所示
之刑。應執行有期徒刑陸月，如易科罰金，以新臺幣壹仟元折算
壹日，如附表「應沒收之物」欄所示之物均沒收。
    事  實
一、乙○○前因施用第一、二級毒品案件，經本院以92年度訴字
    第1933號判決判處有期徒刑1 年2 月，臺灣高等法院、最高
    法院先後以93年度上字第2539號判決、94年度臺上字第181
    號判決駁回上訴而確定，於民國95年7 月12日縮刑期滿執行
    完畢；丁○○則因違反廢棄物清理法案件，經本院以91年度
    訴字第644 號判決判處有期徒刑1 年2 月確定，於93年11月
    27日縮刑期滿執行完畢。緣乙○○於96年3 月4 日某時，在
    臺北縣林口鄉某菜市場內，撿到甲○○遺失之上海商業儲蓄
    銀行信用卡1 張（卡號0000000000000000），竟意圖為自己
    不法之所有，基於侵占遺失物之犯意，將之據為己有。其後
    ，隨即與友人丁○○，共同意圖為自己不法所有，基於詐欺
    取財及行使偽造私文書（如附表編號1 、3 、4 所示部分）
    之犯意聯絡，於如附表所示之時間，由丁○○駕駛其不知情
    祖父張盛秀所有車輛搭載乙○○同往如附表所示商家，再由
    乙○○冒充甲○○，持上開信用卡刷卡消費。因如附表編號
    1 、3 、4 所示商家店員誤認乙○○即為甲○○，乃交付乙○○、丁○○2 人所購如附表編號1 、3 、4 所示商品，乙○○並同時在如附表編號1 、3 、4 所示簽帳單上偽簽甲○○之姓名，持交各該商家店員行使，足以生損害於甲○○、
    如附表編號1 、3 、4 所示商家及上海商業儲蓄銀行；如附
    表編號2 、5 、6 所示商家店員，則或因機警察覺有異（如
    附表編號2 所示商家），或因乙○○刷卡未過（另2 家商家
    ），未遭2 人矇騙，而未交付乙○○、丁○○選購之商品，
    乙○○因此亦未於簽帳單上簽名。嗣經警方核對各商家監視
    錄影畫面，比對持卡消費之人的身影、所駕車輛車號，於96
    年4 月25日循線查獲丁○○，進而查悉上情。
二、案經上海商業儲蓄銀行訴由臺北縣政府警察局移送臺灣板橋
    地方法院檢察署檢察官偵查起訴。
    理  由
一、上開犯罪事實事實，業據被告乙○○、丁○○於本院審理時
    坦承不諱（見本院卷第67、72頁），核與證人即上海商業儲
    蓄銀行員工丙○○於警詢時證述前揭信用卡遭冒用之過程（
    見偵查卷第13頁）、證人即被告丁○○祖父張盛秀於警詢時
    證述其將車輛借予被告丁○○使用之事實（見偵查卷第15頁
    ）、證人即被害人甲○○於檢察官訊問時證稱上開信用卡遺
    失之情節（見偵查卷第60頁）悉相吻合，並有上海商業儲蓄
    銀行信用卡中心所提出之交易明細表1 份及信用卡簽帳單商
    店存根聯影本3 紙（見偵查卷第27頁、第54至56頁）、商家
    監視錄影畫面翻拍照片7 張（見偵查卷第28至33頁）、消費
    明細1 份（見本院卷第58、59頁）附卷可稽，足認被告2 人
    之自白與事實相符。被告乙○○、丁○○之犯行事證明確，
    均堪認定，應依法論科。
二、按簽帳單係持卡人所簽署，用以證明所消費之金額，並同意
    依照信用卡使用規定，一經使用或訂購物品，均應按所示之
    全部金額，付款予發卡銀行之文書，屬於持卡人所製作之私
    文書（最高法院91年度臺上字第4531號判決要旨參照）。是
    核被告乙○○、丁○○於如附表編號1 、3 、4 所示之時間
    、地點，以盜刷信用卡之方式詐取財物之行為，均係犯刑法
    第216 條、第210 條之行使偽造私文書罪及同法第339 條第
    1 項之詐欺取財罪。其等於如附表編號2 、5 、6 所示時間
    、地點詐取財物未能得逞，則均係犯刑法第339 條第3 項、
    第1 項之詐欺取財未遂罪。被告乙○○侵占他人遺失之信用
    卡，另犯有刑法第337 條之侵占遺失物罪。被告2 人就上開
    行使偽造私文書及詐欺取財既、未遂之犯行間，均有犯意聯
    絡及行為分擔，為共同正犯。其等於如附表編號5 所示時間
    、地點，因刷卡未過，在數秒內接續為2 次刷卡行為，各行
    為之獨立性極為薄弱，在時間差距上，難以強行分開，應係
    單次詐欺取財犯行之接續行為，檢察官認此部分屬2 個不同
    詐欺取財犯行，容有誤會。而偽造甲○○簽名之行為為偽造
    私文書之部分行為，為偽造私文書之行為所吸收，偽造後復
    持以行使，偽造私文書之低度行為為行使之高度行為所吸收
    ，均不另論罪。被告2 人所為如附表編號1 、3 、4 所示犯
    行，均係以一施用詐術之行為，同時行使偽造私文書並詐取
    財物，觸犯數罪名，為想像競合犯，應依刑法第55條規定從
    行使偽造私文書罪處斷。被告乙○○所為侵占遺失物犯行與
    被告乙○○、丁○○所為如附表所示各次犯行間，犯意各別
    ，行為互殊，應予分論併罰。被告2 人各有如犯罪事實欄所
    示之前案紀錄，有臺灣高等法院被告前案紀錄表2 份在卷可
    稽（見本院卷第77至90頁、第98至102 頁），除被告乙○○
    所犯侵占遺失物罪非屬有期徒刑以上之罪，不符合累犯要件
    外，其等所為其餘犯行，均係於有期徒刑執行完畢5 年內，
    故意再犯有期徒刑以上之罪，應依刑法第47條第1 項累犯之
    規定加重其刑。被告2 人就如附表編號2 、5 、6 所示詐欺
    取財犯行，已著手實行而未能得手，為未遂犯，均應依刑法
    第25條第2 項之規定減輕其刑，並先加後減之。爰審酌被告
    乙○○、丁○○犯罪之動機、目的、手段、素行、侵占及詐
    取財物之價值、犯後坦承犯行之態度等一切情狀，分別量處
    如主文所示之刑，並諭知易服勞役、易科罰金之折算標準。
    又因被告2 人所為上開各罪之犯罪時間，均係於96年4 月24
    日以前，合於中華民國96年罪犯減刑條例所定之減刑條件，
    應各再減其宣告刑2 分之1 ，並諭知易服勞役、易科罰金之
    折算標準，且就如附表所示各罪定其應執行刑。如附表編號
    1 、3 、4 所示之簽帳單上「甲○○」簽名3 枚，係偽造之
    署押，應依刑法第219 條規定予以沒收。
據上論斷，應依刑事訴訟法第273 條之1 第1 項、299 條第1 項
前段，刑法第28條、第337 條、第216 條、第210 條、第339 條
第1 項、第3 項、第55條、第25條第2 項、第47條第1 項、第41
條第1 項前段、第42條第3 項前段、第51條第5 款、第219 條，
刑法施行法第1 條之1 第1 項、第2 項前段，中華民國96年罪犯
減刑條例第2 條第1 項第3 款、第7 條、第9 條、第10條，判決
如主文。
本案經檢察官馬凱蕙到庭執行職務。
中　　華　　民　　國　　96　　年　　12　　月　 　7　　日
                  刑事第十四庭  法　官  許炎灶
上正本證明與原本無異。
如不服本判決，應於判決送達後10日內向本院提出上訴狀（應附
繕本），其未敘述上訴理由者，應於上訴期間屆滿後20日內補提
理由書狀於本院，上訴於臺灣高等法院。
                                書記官  郭勝華
中　　華　　民　　國　　96　　年　　12　　月　　7 　　日
附錄本案論罪科刑法條：刑法第337 條、第216 條、第210 條、
第339 條第1 項、第3 項。
中華民國刑法第337 條（侵占遺失物罪）
意圖為自己或第三人不法之所有，而侵占遺失物、漂流物或其他
離本人所持有之物者，處5 百元以下罰金。
中華民國刑法第216 條（行使偽造變造或登載不實之文書罪）
行使第210 條至第215 條之文書者，依偽造、變造文書或登載不
實事項或使登載不實事項之規定處斷。
中華民國刑法第210 條（偽造變造私文書罪）
偽造、變造私文書，足以生損害於公眾或他人者，處5 年以下有
期徒刑。
中華民國刑法第339 條（普通詐欺罪）
意圖為自己或第三人不法之所有，以詐術使人將本人或第三人之
物交付者，處5 年以下有期徒刑、拘役或科或併科1 千元以下罰
金。
以前項方法得財產上不法之利益或使第三人得之者，亦同。
前二項之未遂犯罰之。
附表：
┌─┬────┬─────┬────┬────┬───────┬──────┐
│編│消費日期│地      點│特約商店│消費金額│（欲）詐取財物│ 應沒收之物 │
│號│        │          │        │(新臺幣)│              │            │
├─┼────┼─────┼────┼────┼───────┼──────┤
│1 │96年3 月│臺北縣泰山│永錡加油│100 元  │汽油          │商店存根聯上│
│  │4 日14時│鄉○○路2 │站股份有│        │              │偽造之「李美│
│  │10分許  │段47號    │限公司  │        │              │齡」簽名1 枚│
│  │        │          │        │        │              │（感熱式簽帳│
│  │        │          │        │        │              │單）        │
│  ├────┴─────┴────┴────┴───────┴──────┤
│  │主文：                                                                │
│  │乙○○、丁○○共同犯行使偽造私文書罪，均累犯，各處有期徒刑參月，如易科│
│  │罰金，均以新臺幣壹仟元折算壹日，均減為有期徒刑壹月又拾伍日，如易科罰金│
│  │，均以新臺幣壹仟元折算壹日。如附表編號壹「應沒收之物」欄所示之物沒收。│
├─┼────┬─────┬────┬────┬───────┬──────┤
│2 │96年3 月│臺北縣新莊│燦坤3C新│36,900元│筆記型電腦    │無          │
│  │4 日14時│市○○路10│莊店    │        │（未詐得）    │            │
│  │42分許  │8 號3 樓  │        │        │              │            │
│  ├────┴─────┴────┴────┴───────┴──────┤
│  │主文：                                                                │
│  │乙○○、丁○○共同犯詐欺取財未遂罪，均累犯，各處有期徒刑貳月，如易科罰│
│  │金，均以新臺幣壹仟元折算壹日，均減為有期徒刑壹月，如易科罰金，均以新臺│
│  │幣壹仟元折算壹日。                                                    │
├─┼────┬─────┬────┬────┬───────┬──────┤
│3 │96年3 月│臺北縣新莊│頂好新莊│1,968 元│生活用品      │商店存根聯上│
│  │4 日15時│市○○路15│店      │        │              │偽造之「李美│
│  │44分許  │7 號      │        │        │              │齡」簽名1 枚│
│  │        │          │        │        │              │（感熱式簽帳│
│  │        │          │        │        │              │單）        │
│  ├────┴─────┴────┴────┴───────┴──────┤
│  │主文：                                                                │
│  │乙○○、丁○○共同犯行使偽造私文書罪，均累犯，各處有期徒刑參月，如易科│
│  │罰金，均以新臺幣壹仟元折算壹日，均減為有期徒刑壹月又拾伍日，如易科罰金│
│  │，均以新臺幣壹仟元折算壹日。如附表編號參「應沒收之物」欄所示之物沒收。│
├─┼────┬─────┬────┬────┬───────┬──────┤
│4 │96年3 月│臺北縣新莊│頂好龍安│3,411 元│生活用品      │商店存根聯上│
│  │4 日15時│市○○路1 │店      │        │              │偽造之「李美│
│  │56分許  │、3 、5 號│        │        │              │齡」簽名1 枚│
│  │        │1 樓      │        │        │              │（感熱式簽帳│
│  │        │          │        │        │              │單）        │
│  ├────┴─────┴────┴────┴───────┴──────┤
│  │主文：                                                                │
│  │乙○○、丁○○共同犯行使偽造私文書罪，均累犯，各處有期徒刑參月，如易科│
│  │罰金，均以新臺幣壹仟元折算壹日，均減為有期徒刑壹月又拾伍日，如易科罰金│
│  │，均以新臺幣壹仟元折算壹日。如附表編號肆「應沒收之物」欄所示之物沒收。│
├─┼────┬─────┬────┬────┬───────┬──────┤
│5 │96年3 月│臺北縣新莊│優加立－│450 元  │汽油          │無          │
│  │4 日16時│市○○路50│新樹大站│        │（未詐得，蘇偉│            │
│  │27分7 秒│1 號      │        │        │企另以現金付款│            │
│  │、39秒許│          │        │        │）            │            │
│  ├────┴─────┴────┴────┴───────┴──────┤
│  │主文：                                                                │
│  │乙○○、丁○○共同犯詐欺取財未遂罪，均累犯，各處有期徒刑貳月，如易科罰│
│  │金，均以新臺幣壹仟元折算壹日，均減為有期徒刑壹月，如易科罰金，均以新臺│
│  │幣壹仟元折算壹日。                                                    │
├─┼────┬─────┬────┬────┬───────┬──────┤
│6 │96年3 月│臺北縣新莊│頂號新莊│600 元  │生活用品      │無          │
│  │4 日16時│市○○路30│3 店    │        │（未詐得）    │            │
│  │31分許  │2 號1 樓  │        │        │              │            │
│  ├────┴─────┴────┴────┴───────┴──────┤
│  │主文：                                                                │
│  │乙○○、丁○○共同犯詐欺取財未遂罪，均累犯，各處有期徒刑貳月，如易科罰│
│  │金，均以新臺幣壹仟元折算壹日，均減為有期徒刑壹月，如易科罰金，均以新臺│
│  │幣壹仟元折算壹日。                                                    │
└─┴───────────────────────────────────┘
